【裁判字號】    98,交聲,303
【裁判日期】    981016
【裁判案由】    違反道路交通管理處罰條例聲明異議
【裁判全文】
臺灣基隆地方法院交通事件裁定         98年度交聲字第303號
移送機關即
原處分機關  交通部公路總局臺北區監理所基隆監理站
異  議  人
即受處分人  甲○○
                    國民
上列受處分人因違反道路交通管理處罰條例案件，對於交通部公
路總局臺北區監理所基隆監理站中華民國98年8 月25日所為之處
分（原處分案號：基監字第裁42-A00ED1050號），聲明異議，本
院裁定如下：
    主  文
異議駁回。
    理  由
一、原處分意旨略以：異議人即受處分人（下稱異議人）甲○○
    於民國（下同）98年7 月16日9 時51分，駕駛車牌號碼為R7
    -0506號之自小客車，行經臺北市○○路266巷口處，因「駕
    車行經有燈光號誌管制之交岔路口闖紅燈」違規，經臺北市
    政府警察局士林分局執勤員警當場攔停製單舉發，異議人於
    舉發通知單上所載應到案日期98年7月31日前向原處分機關
    提出申訴，嗣原處分機關仍認異議人有上開違規行為，乃依
    道路交通管理處罰條例第53條第1項之規定，裁處異議人罰
    鍰新臺幣（下同）2,700元，並依同條例第63條第1項規定，
    記違規點數3點等語。
二、異議意旨略以：異議人民國98年7月16日9時20分許，由台北
    市○○路右轉士東路，行經士東路226巷前路口欲左轉進入
    工作地點，當時燈號為綠燈，因等待對向來車通行而待左轉
    ，遭員警舉發闖紅燈，當時時間為上午9時30分許，而非裁
    決書所示9時51分；當時員警舉發異議人闖紅燈，經異議人
    向員警陳述當時狀況，員警執意且告知陳情人（但有恐嚇的
    感覺）不簽收將通報局內移送法辦，並向異議人提出若有不
    服可提出申訴，異議人怕影響工作及員警通報回士林分局，
    無奈先行簽收，本案承辦人逕當場簽收為由，並不詳加查明
    ，而駁回異議人申訴，而當時執勤員警在異議人不願簽收時
    ，有逕行錄影存證，異議人請法院重新審視錄影證據、98
    年7月29日申訴書、當時現場路口相關照片，以確保異議人
    權益云云。
三、按車輛面對圓形紅燈表示禁止通行，不得超越停止線或進入
    路口，道路交通標誌標線號誌設置規則第206 條第5 款第1
    目定有明文。次按汽車駕駛人，行經有燈光號誌管制之交岔
    路口闖紅燈者，處新臺幣1,800元以上5,400元以下罰鍰；汽
    車駕駛人有道路交通管理處罰條例第53條情形者，除依原條
    款處罰鍰外，並予記違規點數3 點，道路交通管理處罰條例
    第53條第1 項、第63條第1 項第3 款亦規定甚明。
四、經查：異議人駕駛車號R7-0506 號自小客車，於98年7 月16
    日上午9 時30分許（裁決書誤載為9 時51分），行經臺北市
    ○○路266巷口，有燈光號誌管制之交岔路口時，未依紅燈
    號誌禁制逕行左轉之違規行為，經臺北市政府警察局士林分
    局執勤員警以異議人有違反道路交通管理處罰條例第53條第
    1項規定，掣開北市警交大字第A00ED1050號舉發通知單舉發
    等情，有前揭舉發通知單1紙、臺北市政府警察局士林分局
    98年8月18日北市警士分交字第09832333900號函說明1紙及
    交通部公路總局臺北區監理所基隆監理站裁決上開裁決書在
    卷可稽。異議人否認有闖紅燈之違規行為，並以前情置辯，
    惟查：
(一)、本件證人即舉發員警黃鑠權到庭具結證稱：「（問：98年7
    月16日上午9時51分有無在臺北市○○路266巷取締一輛R7-0
    506號自小客車闖紅燈違規？）有取締，但時間與告發單不
    一樣，異議人所言是30分左右，但告發單是51分，我是將通
    知單上傳至警局，我不知道警察局的違規通知單會記載為51
    分。」等語，與異議人之異議意旨相符，本件違規舉發時間
    為98年7月16日上午9時30分許，裁決書所載之違規時間顯屬
    誤載，當無疑義。又異議人甲○○到庭辯稱：「（問：當時
    你是要左轉到臺北市○○路266巷？）我從大業要左轉到工
    地裡，我並沒有闖紅燈，我在待轉時是綠燈，然後我要左轉
    時，就變成紅燈，我還沒有轉，我是仍停在那裡，因為一直
    都有車子過來，所以沒有轉過去。我是沒有闖紅燈，因為我
    沒有違法，所以我剛開始是拒絕簽收的。我認為自己頂多只
    是紅燈越線暫停，這也是警察告訴我的法規。」等語，而證
    人黃鑠權則證稱：「（問：當時是否有親眼看到他闖紅燈？
    ）有。（問：所謂闖紅燈是如何？）號誌轉換為紅燈時，車
    子就不可以越過停止線，但當事人是在變紅燈時，又行駛至
    路口的中心，我當時有啟動警示燈，要異議人停下來，而我
    見他已經超越了停止線，已經到了路口的中心了，我是告知
    他已經闖紅燈了。（問：你針對異議人在異議狀所提的，有
    何意見？）我當時也是在等紅燈，我們是同一方向，我是在
    外側，他在內側的位置。我在啟動警示燈之後，我發現他闖
    紅燈，我就追了過去，是當場攔停的。當時他在我前方。」
    等語綦詳（詳本院98年9月17日訊問筆錄）。從而，觀之證
    人黃鑠權就舉發異議人闖紅燈之過程、情節詳述明確，而證
    人黃鑠權係執行勤務之員警，其對交通違規取締受有專門訓
    練，且以證人與異議人素不相識，亦無怨隙，應無甘冒自身
    觸犯偽證罪之風險而設詞誣攀異議人之理。再交通警員製單
    舉發違反道路交通處罰條例所列之違規事實，本質上係公務
    員依法執行職務之行為，如有枉法構陷或為不實記載之行為
    ，亦需負擔嚴厲之刑事責任，國家並以此擔保公務員能忠實
    執行職務，如無其他證據顯示舉發警員有誤認或故意構陷之
    情事時，應認證人黃鑠權上開證述，應屬可採。
(二)、又員警稽查違反道路交通安全規則之各種違規行為，本有不
    同之執行方法，就超速、酒醉駕車之酒測值而言，固非輔以
    科學工具，實難僅憑執勤者之五官知覺判斷之；惟就本件「
    闖紅燈」違規行為而言，單憑執勤者之目擊即可確定；且執
    行勤務警員製單舉發違反道路交通管理處罰條例所列之違規
    事實，本質上為行政處分，係公務員基於職務上權力，依法
    就特定之具體事件所為具有公法上效果之單方行政行為，基
    於公務員為公法上行為具有公信力之原則，該行政處分當可
    被推定為真正，其據以依法處分之事實認定亦為真正無誤。
    本此公信原則，立法者以道路交通管理處罰條例第92條第3
    項之授權，賦予行政機關訂定違反道路交通管理事件統一裁
    罰基準及處理細則，使執勤員警得當機處分，以達其維護交
    通秩序、安全之行政目的，故員警舉發各項道路交通違規事
    由，倘受限於交通違規事實發生之即時性、急迫性，而由員
    警依其親身見聞經過，填製通知單並舉發汽車駕駛人交通違
    規事實，且於事後到庭接受法院訊問，並給予異議人當面質
    疑之機會，亦屬法之所許。異議人就該證人所述見聞經過之
    真實性倘有質疑，除依法定交互詢問程序加以檢驗外，亦不
    得僅因證人之個人身分、地位或與當事人之關係而謂其不得
    作證，或憑己意指為必須代以其他特定之證據方法，此在證
    人業已具結願依偽證罰則擔保證言可信之場合，尤屬當然。
    上開證人即承辦員警黃鑠權業就本件違規事實證述明確，異
    議人復無法就該執勤員警之舉發可能錯誤，提出相關證據以
    供調查，則執勤員警黃鑠權基於維護交通秩序、公眾安全職
    責所為之舉發，自應受合法、正確之推定，且本院觀諸證人
    所提供之錄影畫面，當時交通流量並非尖峰時段，衡諸常情
    ，應不致發生異議人所言因對向來車過於頻繁以致無法左轉
    之情事，縱確有該情事，異議人於燈號轉為紅燈時，仍不得
    繼續行駛至路口中心，從而，異議人闖紅燈之違規事實堪可
    認定。
(三)、按違反道路交通管理事件統一裁罰基準及處理細則第11條第
    1項第1款規定：「行為人有本條例（指道路交通管理處罰條
    例）之情形，經當場舉發者，應填記駕駛人或行為人姓名、
    性別、出生年月日、地址、身分證統一編號及車主姓名、地
    址、車牌號碼、車輛種類。被查獲之駕駛人或行為人為受處
    分人時，應於填記通知單後將通知聯交付該駕駛人或行為人
    簽名或蓋章收受之；拒絕簽章者，仍應將通知聯交付該駕駛
    人或行為人收受，並記明其事由及交付之時間；拒絕收受者
    ，應告知其應到案時間及處所，並記明事由與告知事項，視
    為已收受。」。就異議人之聲明異議狀提及「員警執意且告
    知陳情人（但有恐嚇的感覺）不簽收將通報局內移送法辦」
    ，並到庭辯稱：「當時警察說我若沒有簽收，說我若不簽收
    ，他就送法院。」等語，依上開規範意旨，明訂異議人不簽
    收舉發通知單之法律效果，及執勤員警之處理程序，而證人
    黃鑠權到庭提出現場錄影及錄音光碟並證稱：「我是提出口
    頭警告說若在單上隨便寫字，是不可以的，我只是提出口頭
    上的告誡而已，而若民眾拒絕簽收，是要記載不簽收的理由
    。異議人當場是在抽煙，我怕他毀損到告發單，所以才口頭
    請他要小心。」等語，經本院勘驗上開光碟內容，證人黃鑠
    權踐行之舉發程序，合於上開規範並與前開證詞相符，且異
    議人多次表明願簽收通知單（見錄音檔案，8至15分、錄影
    檔案CIMG2109，0分55秒至2分20秒），顯見當時並無恐嚇異
    議人若不簽收即移送法辦之情事，是以，異議人上開辯詞，
    均核與事證不符，委無足採。
五、從而，異議人確有於前揭時間、地點，駕駛前開自小客車行
    經有燈光號誌管制之交岔路口闖紅燈之行為，自屬違反道路
    交通管理處罰條例第53條第1項之規定，而異議人於舉發通
    知單上所載應到案日期前向原處分機關提出申訴，原處分機
    關乃依道路交通管理處罰條例第53條第1項、第63條第1項第
    3 款及違反道路交通管理事件統一裁罰基準表之規定，裁處
    異議人2,700元，並記違規點數3點，核無違誤，本件異議為
    無理由，自應予以駁回。
六、據上論斷，應依道路交通案件處理辦法第19條，裁定如主文
    。
中    華    民    國    98    年    10    月    16    日
                  交通法庭法  官  陳伯厚
以上正本證明與原本無異。
對於本件裁定如有不服，應於收受送達後5日內，向本院提出抗
告書狀，敘述抗告之理由，抗告於臺灣高等法院。
中    華    民    國    98    年    10    月    16    日
                          書記官  王惠萍


司法院資訊處製作；財團法人民間司法改革基金會備份。
